臺灣高雄地方法院刑事判決　　　　　　　　　　　　九十一年度訴字第二六九七號
　　公　訴　人　臺灣高雄地方法院檢察署檢察官
　　被　　　告　甲○○
右列被告因偽造文書案件，經檢察官提起公訴（九十年度偵字第二○○五三號），本
院判決如左：
    主  文
甲○○連續行使偽造私文書，足以生損害於他人，處有期徒刑伍月，如易科罰金，以
參佰元（即新台幣玖佰元）折算壹日。
裕利股份有限公司請款單之顧客簽收處內之偽造「高大藥局」印文肆枚、「中央藥局
」印文貳枚、「鳳林藥局」印文參枚、「誠大藥局」印文壹枚、「運興藥局」印文參
枚均沒收。
    事  實
一、甲○○係位於高雄縣鳳山市○○路七六號「新安安藥局」及高雄縣鳳山市○○○
    路三四一號「生生藥局」之負責人，自民國八十三年起，向位於台北市○○○路
    ○段一五六號八樓Ｄ室之美商史克美占股份有限公司（下稱史克美占公司）訂購
    藥品，再由位於台北市○○○路○段一二六號十樓之總經銷裕利股份有限公司（
    下稱裕利公司）負責配送及收款。史克美占公司及裕利公司為確保帳款如數收取
    ，限定每家藥局之訂貨金額達於一定額度時即不能再訂購藥品，而甲○○所經營
    之二家藥局生意興隆，藥品需求量大，遠超過其所能訂購藥品之額度。裕利公司
    之業務員乃與甲○○商量對策，自八十四年或八十五年間起，由甲○○假藉其他
    藥局之名義訂購藥品，再自其他藥局處取回該訂購藥品，並由甲○○支付訂購款
    項。甲○○以此方式訂購藥品行之數年後，於八十八年初，裕利公司業務員表示
    公司審核日趨嚴格，需蓋用藥局店章方能簽收藥品。詎甲○○聞言後，未徵得位
    於高雄縣鳳山市之「高大藥局」（起訴書誤為高藥局）、「中央藥局」、「鳳林
    藥局」、「誠大藥局」、「運興藥局」等五家藥局之同意或授權，竟利用不知情
    之刻印店人員冒刻上開五家藥局之店章各乙枚，並基於偽造私文書並加以行使之
    概括犯意，親自或委託不知情之藥局店員連續將上開冒刻之店章五枚蓋印於裕利
    公司請款單之顧客簽收處內，收受向史克美占公司訂購而由裕利公司配送之藥品
    ，足以生損害於史克美占公司、裕利公司及上開五家藥局，迄至八十八年底因周
    轉不靈而跳票，遂無法支付訂購藥品之款項，始未再以上述方式進貨。
二、案經裕利公司訴由台灣高雄地方法院檢察署檢察官偵查起訴。
    理  由
一、右揭時、地之犯罪事實，業據被告甲○○於偵查及本院審理時供認不諱，又被告
    未經前揭五家藥局同意或授權，冒刻該五家藥局之店章，持以蓋用簽收向史克美
    占公司訂購而由裕利公司配送之藥品之事實，則據告訴人裕利公司之告訴代理人
    林家安於偵查中指述甚詳及證人即裕利公司業務員辛習鈞、「中央藥局」負責人
    鄭志民、「鳳林藥局」負責人蔡明聰、「誠大藥局」負責人鄭嘉仁、「運興藥局
    」負責人賴漢騏於偵查中分別證述明確，且被告蓋用冒刻之前揭五家藥局店章於
    裕利公司請款單之顧客簽收處內之事實，有裕利公司請款單十二紙在卷可稽，嗣
    被告因周轉不靈而跳票，遂無法支付訂購藥品款項之事實，亦有被告與裕利公司
    之清償協議書乙紙附卷足憑。綜此以觀，事證明確，被告之犯行應堪認定。
二、查被告親自或委託不知情之藥局店員將前揭冒刻之店章五枚蓋印於裕利公司請款
    單之顧客簽收處內，單從其所蓋印處係「顧客簽收處」之形式觀之，係表示該請
    款單上之藥品已由客戶簽收之用意證明，準此而論，該請款單上此部分之用意證
    明業已構成不同性質之私文書，不待習慣或特約始能加以認定。核被告偽造上開
    私文書後復持以行使，係犯刑法第二百十六條之行使偽造私文書罪，應依同法第
    二百十條之規定處罰。被告利用不知情之藥局店員偽造並行使上開私文書，係屬
    間接正犯。又被告利用不知情之刻印店人員冒刻前揭五家藥局店章，亦係偽造印
    章之間接正犯，被告之用意係為偽造上開私文書，其偽造印章、印文之行為均係
    偽造上開私文書之部分行為，不另論罪；而被告偽造上開私文書後復持以行使，
    偽造私文書之低度行為應為行使之高度行為所吸收，亦不另論罪。再被告先後多
    次行使偽造私文書犯行，時間緊接，所犯構成要件相同，顯係基於概括犯意為之
    ，為連續犯，依刑法第五十六條之規定，以一罪論，並加重其刑。本院審酌被告
    並無任何前科資料，有本院被告院內索引卡紀錄表、台灣高等法院被告全國前案
    紀錄表及刑案資料查註紀錄表各乙份在卷可按，素行尚稱良善；其於犯罪後即能
    坦承犯行，犯罪後態度良好；惟其因連續偽造上開私文書，除易使前揭五家藥局
    蒙生遭裕利公司求償之損害外，並導致裕利公司迄今仍無法受償，且被告亦自承
    尚有新台幣二百二十七萬元左右尚未清償，可見所生危害並非輕微等一切情狀，
    量處如主文所示之刑。再者，被告行為後刑法第四十一條已於九十年一月十日經
    公布修正為刑法第四十一條第一項，並於同年月十二日生效，得易科罰金之要件
    ，由原來犯最重本刑三年以下有期徒刑之罪，而受六個月以下徒刑或拘役之宣告
    ，修改為最重本刑五年以下，而受六個月以下徒刑或拘役之宣告。比較新舊法結
    果，應以新法對被告有利，自應依刑法第二條第一項前段之規定，適用裁判時之
    新修正刑法第四十一條第一項之規定，就被告所宣告之刑，諭知易科罰金之折算
    標準。此外，被告在裕利公司請款單上偽造之上開私文書，業因行使而成為裕利
    公司之存查歸檔文件，已非被告所有，自不得宣告沒收；惟該請款單之顧客簽收
    處內之偽造「高大藥局」印文四枚、「中央藥局」印文二枚、「鳳林藥局」印文
    三枚、「誠大藥局」印文一枚、「運興藥局」印文三枚，既係偽造之署押，不問
    屬於被告與否，均併依刑法第二百十九條宣告沒收。至被告冒刻之前揭五家藥局
    店章共五枚，被告業已丟棄，已經被告供明在卷，是該五枚店章既已滅失，自無
    從宣告沒收，附此敘明。
據上論斷，應依刑事訴訟法第二百九十九條第一項前段，刑法第二條第一項前段、第
五十六條、第二百十六條、第二百十條、第四十一條第一項、第二百十九條，罰金罰
鍰提高標準條例第一條前段、第二條，判決如主文。
本案經檢察官朱婉綺到庭執行職務。
中      華      民      國      九十一      年    十    月    二十八    日
                                臺灣高雄地方法院刑事第七庭
                                    法  官   陳信旗
右為正本，係照原本作成，證明與原本無異。
如不服本判決，應於送達後十日內，向本院提出上訴狀。
                                    書記官   張家榮
中      華      民      國      九十一      年     十     月   二十五   日
附錄本判決論罪之法條：
刑法第二百十條
    偽造、變造私文書，足以生損害於公眾或他人者，處五年以下有期徒刑。
刑法第二百十六條
    行使第二百十條至第二百十五條之文書者，依偽造、變造文書或登載不實事項或
    使登載不實事項之規定處斷。
